臺灣高雄地方法院刑事判決　　　　　　　　　　　　九十三年度易字第一四四七號
　　公　訴　人　臺灣高雄地方法院檢察署檢察官
　　被　　　告　丁○○　男　二.
右列被告因贓物案件，經檢察官聲請以簡易判決處刑（九十三年度偵字第九一二一號
），經本院認不宜依簡易判決處刑（簡易處刑案號：九十三年度簡字第四七二一號）
，簽准改依通常程序審理，本院判決如左：
    主  文
丁○○無罪。
    理  由
一、公訴意旨略以：被告丁○○明知自稱「乙○○」之成年男子所交付之車牌號碼：
    ＥＷＭ─二五二號輕型機車（下稱系爭機車），係來路不明為他人所竊得之贓車
    【該車係方玉所有，於民國（下同）九十二年十月三十一日晚間十時十五分許
    ，在高雄市○○○路五十號前遭竊】，竟仍予收受，且於九十二年年底某日轉交
    由少年陳○○使用（陳○○，七十八年四月九日出生，姓名年籍詳卷，其所涉贓
    物罪嫌，另由台灣高雄少年法院調查中），嗣於九十三年四月二十四日十八時三
    十五分許，陳○○在高雄市○○○路四一九巷七十二弄十號前拆卸該車後方向燈
    時，為警發覺而循線查獲上情，因認被告涉犯刑法第三百四十九條第一項之收受
    贓物罪嫌。
二、按犯罪事實應依證據認定之，無證據不得認定犯罪事實；又不能證明被告犯罪者
    ，應諭知無罪之判決，刑事訴訟法第一百五十四條第二項、第三百零一條第一項
    分別定有明文。又事實之認定，應憑證據，如未能發現相當證據，或證據不足以
    證明，自不能以推測或擬制之方法，為裁判基礎；且認定不利於被告之事實須依
    積極證據，苟積極證據不足為不利於被告事實之認定時，即應為有利於被告之認
    定，不必有何有利之證據；另認定犯罪事實所憑之證據，雖不以直接證據為限，
    間接證據亦包括在內，然而無論直接證據或間接證據，其為訴訟上之證明，須於
    通常一般之人均不致有所懷疑，而得確信其為真實之程度者，始得據為有罪之認
    定，倘其證明尚未達到此一程度，而有合理之懷疑存在而無從使事實審法院得有
    罪之確信時，即應由法院為諭知被告無罪之判決（最高法院四十年台上字第八六
    號、三十年台上字第八一六號、七十六年台上字第四九八六號分別著有判例可資
    參照）。
三、次按被告以外之人於審判外之言詞或書面陳述，除法律有規定者外，不得作為證
    據，刑事訴訟法第一百五十九條定有明文。被告以外之人於司法警察調查中所為
    之陳述，與審判中不符時，除先前之陳述具有較可信之特別情況，且為證明犯罪
    事實存否所必要者，方得為證據；被告以外之人於偵查中向檢察官所為之陳述，
    除顯有可信之情況者，亦方得為證據，此觀諸同法第一百五十九條之一第一項、
    之二等規定自明。本件公訴人認被告丁○○涉犯贓物罪嫌，無非係以證人丙○○
    於警詢、偵查中證述：伊見過被告帶陳○○去牽系爭贓車回來等語，證人陳○○
    於警詢、偵查中證述：系爭贓車係被告借伊使用的等語為證，並以警卷所附被害
    人方玉贓物認領保管收據一紙、照片四幀為據。訊據被告則矢口否認前開收受
    贓物犯行，辯稱：伊並不知「乙○○」係何人，亦未將系爭機車交付陳○○使用
    ，伊與丙○○之前有感情糾紛，丙○○之證言並不可採等語，經查：
  (一)證人陳○○於警詢時雖稱：「系爭機車不是我偷的，是被告於九十二年十一月左
    右，在高雄縣永安鄉借給我騎用的。現場有我學姊丙○○在場，他沒有拿行照給
    我，我有問被告該車是不是贓車，被告說那是他家裡的車子，不是贓車」等語（
    警卷頁七、八），然其於偵查中卻證稱：「我知道車子是乙○○的，車子是在被
    告那裡，我當初以為是被告偷的，被告說是朋友偷的，我就開始猜，因為我看乙○○換了很多機車，而且車牌都不一樣」等語（偵查卷頁七），觀諸所證內容，
    有關被告知否系爭機車係贓車乙節，證人陳○○於警詢及偵查中所證內容前後即
    為不一，有關系爭機車究屬被告所有或乙○○所有，陳○○係向何人所借，亦未
    見其說明，又有關丙○○當時是否在場乙節，所述亦與丙○○嗣後於本院審理所
    述不同（詳下述），則陳○○於警詢及偵查中之證述內容，其真實性即值懷疑。
  (二)嗣陳○○經本院於審理中傳喚到庭，有關系爭機車之來源，其則明確證稱：「（
    系爭機車從何而來？）是乙○○叫我到被告家旁邊牽的，當時被告不在場。（系
    爭機車為何人所有？）我不知道，是我跟乙○○借的，乙○○跟我說該車是他的
    。（被告有無使用過該車？）沒有。（為何之前警詢說是被告交付給你的？）是
    丙○○叫我這樣說的，因為當時丙○○與被告有糾紛。（有無跟丙○○及被告一
    起到被告住處牽系爭機車？）當時是我和乙○○去被告家附近牽的，丙○○及被
    告沒有去」等語在卷（本院九十三年十一月二十九日審判筆錄），是陳○○既明
    確證述被告並未收受系爭機車，被告亦不知該車係屬贓車，且坦承於警詢、偵查
    中之證述乃屬虛偽，本院審酌證人陳○○於本院之陳述乃係基於直接審理所調查
    之證據，且衡情陳○○應無甘冒遭以偽證罪追訴而偏袒被告之必要，而認陳○○
    警詢、偵查所證內容，並無較為可信之處，應以其於審理中之證詞較為可採，故
    自不得以其於警偵訊中之證詞，據以論處被告犯罪。
  (三)又證人丙○○於警詢時雖證稱：「（被告將系爭機車借給陳○○使用時，你是否
    在場？）我有在現場。（借用情形？）被告於九十二年十一月在高雄縣永安鄉用
    他自己的自小客車載陳○○去他家裡騎該贓車，當時我有在場聽到被告說要借一
    部機車給陳○○」等語（警卷頁十五）；然於本院審理時，卻證稱：「（你有無
    親眼看到陳○○從被告處牽回系爭機車？）沒有。（被告及陳○○牽回系爭機車
    時，你有無親眼看到？）我忘了。（如何得知系爭機車係從被告處牽回來的？）
    陳○○要去被告家裡牽之前有告訴我，被告也有跟我講過。」等語（本院九十三
    年十一月十五日審判筆錄），姑不論丙○○之證詞可信與否，就論理法則而言，
    證人丙○○之證言至多僅能證明被告交付機車予陳○○之事實，並無法證明被告
    知否系爭機車係贓車；況丙○○於本院乃坦承並未親眼見過被告交付系爭機車予
    陳○○，乃係聽陳○○提及，則就被告有無交付贓車乙節，其所述乃屬傳聞證據
    ，復為親身經驗其事之陳○○所否認（已如前述），則其證詞自難採信。至於卷
    附被害人方玉贓物認領保管收據、照片四幀等證據，至多亦僅能證明甲○○所
    有系爭機車失竊之事實，無法推論係由「乙○○」竊取後交付予被告收受。況公
    訴人亦無法提供「乙○○」之詳細年籍供本院傳喚調查，有本院二次審判筆錄在
    卷可參，則系爭機車是否確為「乙○○」竊得後交予被告，亦難得證，均難遽論
    被告有何收受贓物犯行。
四、綜上所述，本件並無積極證據足以證明陳○○所騎乘之贓車係由被告交付，且無
    法證明被告自公訴人所稱「蔡哲修」之成年男子處取得系爭機車，更無法證明被
    告知悉系爭機車係贓車，故難認被告有收受贓物犯行，揆諸首揭說明，自應諭知
    被告無罪之判決。
據上論斷，應依刑事訴訟法第四百五十二條、第三百零一條第一項，判決如主文。
本案經檢察官戊○○到庭執行職務。
中　　　華　　　民　　　國　　 九十三　　 年　　 十二 　　月　 三十一 　日
                                    臺灣高雄地方法院刑事第七庭
                                      審判長法  官  孫啟強
                                            法  官  卓立婷
                                            法  官  蔡川富
右正本證明與原本無異。
如不服本判決，應於收受送達後十日內向本院提出上訴書狀。
                                            書記官 邱秋珍
中　　　華　　　民　　　國　　 九十三　　 年　　 十二 　　月　 三十一 　日
